臺灣高等法院臺南分院刑事判決
111年度上訴字第428號
上  訴  人  
即  被  告  謝允珽



選任辯護人  王奐淳律師（法扶律師）
上列上訴人即被告因毒品危害防制條例等案件，不服臺灣臺南地
方法院110年度訴字第581號中華民國111年1月6日第一審判決（
起訴案號：臺灣臺南地方檢察署110年度營偵字第208號、第680
號），提起上訴，本院判決如下：
    主  文
原判決關於謝允珽所處之刑暨所定應執行刑部分，均撤銷。
謝允珽所犯如附表一、二、三所示各罪，各處如附表一、二、三
所示之刑。應執行有期徒刑捌年陸月。
    事實及理由
一、按民國110年6月16日修正公布、同月18日施行之刑事訴訟法
    第348條規定：「上訴得對於判決之一部為之。對於判決之
    一部上訴者，其有關係之部分，視為亦已上訴。但有關係之
    部分為無罪、免訴或不受理者，不在此限。上訴得明示僅就
    判決之刑、沒收或保安處分一部為之」。次按同日修正公布
    、施行之刑事訴訟法施行法第7條之13規定：「中華民國110
    年5月31日修正通過之刑事訴訟法施行前，已繫屬於各級法
    院之案件，於施行後仍適用修正前刑事訴訟法第348條規定
    ；已終結或已繫屬於各級法院而未終結之案件，於施行後提
    起再審或非常上訴者，亦同」。又按判決後提起上訴，應以
    其提起上訴而繫屬於上訴審法院時，刑事訴訟法第348條是
    否已經修正施行，作為究應適用修正後或修正前規定以決定
    其上訴範圍之時點依據（最高法院110年度台上大字第5375
    號裁定意旨參照）。查本案係於上開規定修正施行後之111
    年3月25日始繫屬於本院，有臺灣臺南地方法院111年3月23
    日南院武刑育110訴581字第1110011497號函其上所蓋本院收
    文戳章（本院卷第3頁）在卷可稽，是本案上訴之效力及其
    範圍，應依現行刑事訴訟法第348條規定判斷，合先敘明。
二、原審於111年1月6日以110年度訴字第581號判決判處被告犯
    如原判決附表一、二、三所示之罪，各處如原判決附表一、
    二、三所示之刑，原判決附表一、二部分應執行有期徒刑6
    年，附表三部分應執行有期徒刑6月，及為相關沒收之宣告
    。被告不服而以原審量刑過重為由提起上訴，檢察官則未上
    訴，經本院當庭向被告及其辯護人確認上訴範圍，皆稱僅就
    原判決量刑部分上訴，對於原判決認定之犯罪事實、罪名及
    沒收，均表明未在上訴範圍（本院卷第126-127、186、294
    頁），足見被告對於本案請求審理之上訴範圍僅限於量刑部
    分。揆諸前開說明及新修正條文之規定，本案量刑部分與原
    判決犯罪事實、罪名及沒收之認定，可以分離審查，因此，
    本院爰僅就原判決量刑部分加以審理，其他關於本案犯罪事
    實、罪名及沒收等，則不在本院審理範圍，先予說明。
三、因被告表明僅就原判決關於量刑部分提起上訴，故有關本案
    之犯罪事實、論罪（所犯罪名、罪數關係）及沒收部分之認
    定，均如第一審判決所記載（如附件）。
四、被告上訴意旨（含辯護人辯護意旨）略以：㈠被告所涉販賣
    第一、二級毒品犯行（即原判決附表一、二部分），交易之
    金額非鉅，並非囤貨後大量販賣之賣家，被告藉此所獲致之
    利益實難與專業盤商、毒梟販毒規模相提並論，倘科以各該
    法條之最低刑度仍猶嫌過重，誠屬情輕法重，在客觀上足以
    引起一般人之同情，顯有可堪憫恕之處，均應有刑法第59條
    之適用。又毒品危害防制條例第17條第2項規定，其立法意
    旨在使製造、販賣或運輸毒品案件之刑事訴訟程序儘早確定
    ，鼓勵被告自白認罪，而採行寬厚之刑事政策，當無排除刑
    法第59條規定同時適用之理，故原判決未依刑法第59條規定
    減刑，顯有違誤。㈡被告雖前因竊盜、施用毒品案件遭判處
    有期徒刑，於109年4月1日執行完畢，然而竊盜罪與本案之
    犯罪態樣互殊，且施用毒品行為之動機、目的，亦與販賣毒
    品有別，亦即在體系上「施用」及「販賣」其嚴重程度以及
    所產生之危害非屬同一性質，故前案與本案兩者間之犯罪態
    樣互殊，按釋字第775號解釋意旨，自無依刑法第47條適用
    累犯加重之必要。㈢另本案關於第一級、第二級毒品之來源
    均係陳盈吉，被告已供出上手陳盈吉，故關於販賣第二級毒
    品部分，應均有毒品危害防制條例第17條第1項規定之適用
    云云。
五、經查：
　㈠按毒品危害防制條例第17條第1項規定：「犯第4條至第8 條
    、第10條或第11條之罪，供出毒品來源，因而查獲其他正犯
    或共犯者，減輕或免除其刑。」亦即須被告先有供述毒品來
    源，偵查犯罪機關據以查獲其他正犯或共犯之結果，二者兼
    備並有因果關係，始能獲上述減輕或免除其刑之寬典。倘被
    告雖有陳述毒品來源，但警方或偵查犯罪機關認不具證據價
    值，而未破獲其他正犯或共犯，即與上述規定減輕或免除其
    刑之要件不合（最高法院111年度台上字第1190號判決意旨
    參照）。查被告雖供出毒品來源為陳盈吉，並經警循線查獲
    陳盈吉涉嫌於109年10月25日販賣第一級毒品海洛因予被告
    等情，有臺南市政府警察局新營分局110年8月30日南市警營
    偵字第1100459834號函暨檢附之職務報告、刑事案件報告書
    1份（原審1卷第181-187頁）在卷可參。惟經臺灣臺南地方
    檢察署檢察官偵查後，以陳盈吉否認犯行，且從被告與陳盈
    吉之對話紀錄，未見依一般社會通念足認為欲為毒品交易之
    暗語，亦無證據足資認定陳盈吉有販賣第一級毒品予被告之
    犯行，遂以該署110年度營偵字第209、405號為不起訴處分
    ，有上開不起訴處分書1份（本院卷第237-238頁）可按。
　　承上說明，陳盈吉既因犯罪嫌疑不足而為不起訴處分確定在
    案，是難認被告有所謂供出毒品來源因而查獲其他正犯，自
    與上開減免規定，尚有未符。此外，復無其他證據足認陳盈
    吉係被告本案所涉甲基安非他命之毒品上手，被告此部分主
    張，應屬無據，故亦無本條項減免其刑規定之適用。
　㈡次按毒品危害防制條例第17條第2項規定：「犯第4條至第8條
    之罪於偵查及歷次審判中均自白者，減輕其刑」，查被告於
    偵查、原審及本院時，均自白本案販賣第一、二級毒品、轉
    讓第一級毒品等犯行，應依毒品危害防制條例第17條第2項
    之規定，就附表一、二、三所示各次犯行均減輕其刑。
　㈢依司法院釋字第775號解釋文義及理由，係指構成累犯者，不
    分情節，一律加重最低本刑，於不符合刑法第59條所定要件
    之情形下，致生行為人所受之刑罰超過其所應負擔罪責之個
    案，不符罪刑相當原則、比例原則。於此範圍內，在修正前
    ，為避免發生上述罪刑不相當之情形，法院就該個案應裁量
    是否加重最低本刑（最高法院108年度台上字第2312號、第2
    361號判決意旨參照）。依此，該解釋係指個案應量處最低
    法定刑、又無法適用刑法第59條在內減輕規定之情形，法院
    應依此解釋意旨裁量不予加重最低本刑（最高法院108年度
    台上字第338號判決意旨參照）。查被告前因施用毒品、竊
    盜等案件，經法院分別判處罪刑在案，並經原審法院以108
    年度聲字第234號裁定應執行有期徒刑1年確定，及本院以10
    8年度聲字第127號裁定應執行有期徒刑1年6月確定，上開2
    案接續執行，於108年7月24日縮刑假釋出監，並於109年4月
    1日假釋期滿執行完畢，有臺灣高等法院被告前案紀錄表可
    按，其受徒刑之執行完畢，5年以內故意再犯本案有期徒刑
    以上之各罪，均為累犯。又檢察官指稱：被告前因毒品及竊
    盜案件，經法院判處罪刑，於109年4月1日已經執行完畢，
    有臺灣高等法院前案紀錄表及各該判決可以佐證，被告在刑
    罰執行完畢後，5年內故意再犯本案各罪，足見被告刑罰反
    應力不佳，又被告對於構成累犯之客觀事實亦不爭執，且本
    案經依法定事由為刑的加減後，也沒有量處最低法定刑仍屬
    罪刑不相當而有過重的情事，故本案請依刑法第47條第1項
    累犯規定加重其刑等語，並有被告之刑案查註紀錄表、矯正
    簡表各1份（臺灣臺南地方檢察署110年度營偵字第680號卷
    第13-30、35-36頁）、臺灣臺南地方法院106年度訴字第941
    號、105年度簡字第1299號、105年度簡上字第223號、107年
    度易字第179號判決各1份（本院卷第219-233、269-275頁）
    、本院107年度上訴字第510號判決1份（本院卷第277-283頁
    ）為證。審酌被告前有施用毒品、竊盜前科紀錄，理應產生
    警惕作用，惟其仍再犯本件販賣第一、二級毒品、轉讓第一
    級毒品等犯行，顯見前案之徒刑對被告並未生警惕作用，其
    對於刑罰之反應力顯然薄弱，且被告並無司法院釋字第775
    號解釋意旨所指個案應量處最低法定刑、又無法適用刑法第
    59條減輕其刑，而應依此解釋意旨裁量不予加重最低本刑之
    情形，則就其所犯上開各罪，除法定刑為死刑、無期徒刑部
    分不得加重外，餘仍應依刑法第47條第1項規定加重其刑，
    並依法先加後減之。從而，辯護人辯稱：前案施用毒品、竊
    盜與本件之罪質不同，應無累犯加重之適用云云，自屬無據
    。
　㈣按刑事審判旨在實現刑罰權之分配的正義，故法院對有罪被
    告之科刑，應符合罪刑相當之原則，使輕重得宜，罰當其罪
    ，以契合社會之法律感情，此所以刑法第57條明定科刑時應
    審酌一切情狀，尤應注意該條所列10款事項以為科刑輕重之
    標準，並於同法第59條賦予法院以裁量權，如認犯罪之情狀
    顯可憫恕，認科以最低度刑仍嫌過重者，得酌量減輕其刑。
    又刑法第59條關於犯罪之情狀顯可憫恕，認科以最低刑度仍
    嫌過重者，得減輕其刑之規定，係立法者賦予審判者之自由
    裁量權，俾就具體之個案情節，於宣告刑之擇定上能妥適、
    調和，以濟立法之窮。是該條所謂犯罪之情狀，乃泛指與犯
    罪相關之各種情狀，自亦包含同法第57條所定10款量刑斟酌
    之事項，亦即該二法條所稱之情狀，並非有截然不同之領域
    。而94年2月2日修正公布、95年7月1日施行之刑法第59條修
    正立法理由稱：「本條所謂『犯罪之情狀可憫恕』，自係指裁
    判者審酌第57條各款所列事項以及其他一切與犯罪有關之情
    狀之結果」等語，亦同此旨趣。從而，審判法院此項自由裁
    量職權之行使，倘無明顯濫權或失當，應予尊重，無許當事
    人依憑主觀任指為違法（最高法院105年度台上字第853號判
    決意旨參照）。基此，審判法院於裁判上適用第59條酌減其
    刑時，自應就犯罪一切情狀（包括第57條所列舉之10款事項
    ），予以全盤考量，審酌其犯罪有無可憫恕之事由，以為判
    斷，並不排除第57條所列舉10款事由之審酌，如其程度達於
    確可憫恕，非不得予以酌減。查被告雖有販賣第一級毒品海
    洛因予吳家福1次、謝聰澤1次之犯行，然金額為新臺幣（下
    同）1,000元、2,000元，與一般「中盤」或「大盤」毒梟有
    異，仍屬小額零售，犯罪情節尚非重大，且被告於偵查及審
    理中自白，足見犯後已具有悔意。本院審酌以上各情，認倘
    就被告如附表一所示販賣第一級毒品之犯行，論處減刑後（
    毒品危害防制條例第17條第2項）之最低本刑有期徒刑15年
    ，仍不免予人情輕法重之感，且難謂符合罪刑相當性及比例
    原則，更無從與大量販賣毒品與不特定多數人施用，藉以牟
    取暴利之情有所區隔，是就被告如附表一所示販賣第一級毒
    品之犯罪情狀相較於法定之重刑，在客觀上當足以引起一般
    人之同情，縱給予宣告減輕後之法定最低刑度，猶嫌過重，
    爰就被告如附表一所示販賣第一級毒品犯行部分，均依刑法
    第59條規定酌減其刑，並依法遞減之。
  ㈤至於被告如附表二所示販賣第二級毒品之犯行，依毒品危害
    防制條例第4條第2項規定，販賣第二級毒品之法定最低本刑
    為10年以上有期徒刑（得併科罰金），均已依毒品危害防制
    條例第17條第2項之規定予以減輕其刑，則其所犯上開各次
    販賣第二級毒品罪經減刑之後，已難認有何「情輕法重」之
    情事。又本件被告遭查獲販賣毒品之對象人數為2人、次數2
    次，金額為5,000元、1,000元，難謂情節輕微。是被告所犯
    如附表二所示之罪與刑法第59條所規定之要件不符，自無依
    該條酌減其刑之適用。從而，被告及辯護人上訴主張：就如
    附表二所示之罪，請求依刑法第59條規定予以酌減其刑云云
    ，尚難採憑。
六、本院撤銷改判之理由：
　㈠原審以被告如原判決附表一所示販賣第一級毒品、原判決附
    表二所示販賣第二級毒品、原判決附表三所示轉讓第一級毒
    品等犯行，事證明確，因予科刑，固非無見。惟查：
　⒈被告如原判決附表一、三部分，應無毒品危害防制條例第17
    條第1項減刑規定之適用，已如前述。原審未予審酌上情，
    而依毒品危害防制條例第17條第1項規定就原判決附表一、
    三部分減輕其刑，尚有違誤。
　⒉就原判決附表二部分，有毒品危害防制條例第17條第2項規定
    之減輕事由，及刑法第47條第1項規定之加重事由，並依法
    先加後減之，亦如前述。原審就原判決附表二部分，既已認
    定並說明應依刑法第47條第1項規定加重其刑（法定刑無期
    徒刑部分不得加重），然卻均僅量處減刑後之最低度刑有期
    徒刑5年，而未依法加重其刑，於法尚有未符。
　⒊被告上訴意旨以本案所涉甲基安非他命毒品部分，有供出上
    手減刑之適用，另原判決附表二部分，亦有刑法第59條減輕
    其刑規定之適用，及就累犯部分應不予加重其刑，並原判決
    就附表一、二、三部分量刑過重為由，指摘原判決不當，雖
    均無理由。惟原判決既有上開可議之處，仍屬無可維持，自
    應由本院將被告謝允珽部分如原判決附表一、二、三所處之
    刑（含定應執行刑部分）部分，予以撤銷改判，期臻適法。
　㈡爰審酌被告無視於國家杜絕毒品危害之禁令，販賣第一、二
    級毒品及轉讓第一、二級（禁藥）毒品之行為，無異擴大促
    進毒品之流通，令施用者沉迷淪陷，形成生理成癮性及心理
    依賴性，戕害國民身心健康，危害社會治安甚鉅，應予非難
    。惟念及被告犯後坦承犯行，態度良好。兼衡本案被告販賣
    、轉讓毒品之種類、次數等侵害法益程度、犯罪手段，及販
    賣毒品牟利之犯罪動機。兼衡被告自陳國中畢業或肄業之智
    識程度，入監前從事水電、貼磁磚工作，已婚，有2名成年
    子女等一切情狀，分別量處如附表一、二、三「宣告刑」欄
    所示之刑，並定其應執行有期徒刑8年6月，以示懲儆。本案
    係因原審判決適用法則不當而撤銷，自不受刑事訴訟法第37
    0條不利益變更禁止原則之拘束，附此敘明。
據上論斷，應依刑事訴訟法第369條第1項前段、第364條、第299
條第1項前段（僅引用程序法），判決如主文。
本案經檢察官蔡宜玲提起公訴，檢察官劉榮堂到庭執行職務。
中　　華　　民　　國　　111 　年　　6 　　月　　30　　日
                  刑事第三庭    審判長法　官  陳連發
                                      法　官  何秀燕
                                      法　官  洪榮家　　
以上正本證明與原本無異。
如不服本判決應於收受送達後20日內向本院提出上訴書狀，其未
敘述上訴理由者，並得於提起上訴後20日內向本院補提理由書（
均須按他造當事人之人數附繕本）「切勿逕送上級法院」。
　　　　　　　　　　　　　　　　　　　書記官  謝麗首
中　　華　　民　　國　　111 　年　　6 　　月　　30　　日
附錄本案論罪科刑法條：　　　　　　　　　　　　　　　　　毒品危害防制條例第4條第1項、第2項
製造、運輸、販賣第一級毒品者，處死刑或無期徒刑；處無期徒
刑者，得併科新臺幣3千萬元以下罰金。
製造、運輸、販賣第二級毒品者，處無期徒刑或10年以上有期徒
刑，得併科新臺幣1千5百萬元以下罰金。
毒品危害防制條例第8條
轉讓第一級毒品者，處1年以上7年以下有期徒刑，得併科新臺幣
1百萬元以下罰金。
轉讓第二級毒品者，處6月以上5年以下有期徒刑，得併科新臺幣
70萬元以下罰金。
轉讓第三級毒品者，處3年以下有期徒刑，得併科新臺幣30萬元
以下罰金。
轉讓第四級毒品者，處1年以下有期徒刑，得併科新臺幣10萬元
以下罰金。
前四項之未遂犯罰之。
轉讓毒品達一定數量者，加重其刑至二分之一，其標準由行政院
定之。
藥事法第83條
明知為偽藥或禁藥，而販賣、供應、調劑、運送、寄藏、牙保、
轉讓或意圖販賣而陳列者，處7年以下有期徒刑，得併科新臺幣5
千萬元以下罰金。
犯前項之罪，因而致人於死者，處7年以上有期徒刑，得併科新
臺幣1億元以下罰金；致重傷者，處3年以上12年以下有期徒刑，
得併科新臺幣7千5百萬元以下罰金。
因過失犯第1項之罪者，處2年以下有期徒刑、拘役或科新臺幣5
百萬元以下罰金。
第1項之未遂犯罰之。　　
　　　　　　　　　　　　　　　　　　　
附表一：
編號 購毒者 時間(民國) 地點 交易毒品種類、數量及金額（新台幣） 宣告刑  1 吳家福 109年12月8日22時許 臺南市○○區○○里○○路000巷00號吳家福住處 第一級毒品海洛因1小包，交易價格為1,000元 謝允珽販賣第一級毒品，累犯，處有期徒刑柒年柒月。  2 謝聰澤 110年1月10日22時許 臺南市○○區○○○里○○000號之6謝聰澤住處 第一級毒品海洛因1包，交易價格為2,000元 謝允珽販賣第一級毒品，累犯，處有期徒刑柒年柒月。 
附表二：
編號 購毒者 時間(民國) 地點 交易毒品種類、數量及金額(新台幣) 宣告刑  1 陳衍儒 109年9月28日(交付毒品)；109年10月9日(交付價金) 臺南市○○區○○路0段000號之統一超商 第二級毒品甲基安非他命1小包，交易價格為5,000元 謝允珽販賣第二級毒品，累犯，處有期徒刑伍年貳月。  2 吳家福 109年11月22日19時許 臺南市○○區○○里○○路000巷00號吳家福住處 第二級毒品甲基安非他命1包，交易價格為1,000元 謝允珽販賣第二級毒品，累犯，處有期徒刑伍年壹月。 
附表三：
編號 受轉讓者 時間 地點 轉讓毒品種類 宣告刑  1 謝聰澤 109年11月28日18時40分許 臺南市○○區○○里○○00○0號謝聰澤友人方文瑞之住處 第一級毒品海洛因  謝允珽轉讓第一級毒品，累犯，處有期徒刑柒月。  2 蔡吉祥 110年1月8日17時許 臺南市○○區○○里○○○000號蔡吉祥住處 同時轉讓第一級毒品海洛因及第二級毒品(禁藥)甲基安非他命 謝允珽轉讓第一級毒品，累犯，處有期徒刑捌月。